【裁判字號】    99,易,844
【裁判日期】    990624
【裁判案由】    詐欺
【裁判全文】
臺灣高雄地方法院刑事判決               99年度易字第844號
公  訴  人  臺灣高雄地方法院檢察署檢察官
被      告  甲○○
上列被告因詐欺案件，經檢察官提起公訴（99年度偵字第3752號
），及移送併辦（99年度偵字第3784號），本院判決如下：
    主  文
甲○○幫助犯詐欺取財罪，處有期徒刑參月，如易科罰金，以新
臺幣壹仟元折算壹日。
    事  實
一、甲○○明知國內社會上層出不窮之詐騙集團或不法份子為掩
    飾其不法行徑，避免執法人員之追究及處罰，經常利用他人
    之存款帳戶掩人耳目，在客觀上可以預見一般取得他人帳戶
    使用之行徑，常與行財產犯罪有密切關連，竟以縱有人持其
    存款帳戶作為詐騙之犯罪工具，亦不違其本意之幫助詐欺取
    財犯意，於98年7 月間之某日時許，在不詳地點，將其於97
    年10月20日向國泰世華商業銀行中華分行（下稱國泰世華銀
    行）所申設帳號000000000000之帳戶存摺、提款卡及密碼等
    物，交付予姓名年籍不詳之詐欺集團成年成員使用。嗣該詐
    欺集團在取得上開資料後，即共同基於意圖為自己不法所有
    之犯意聯絡，於下列所示之時間，為下列之詐欺行為：
  (一)於98年7 月6 日，由姓名年籍不詳，自稱「林先生」之詐欺
    集團成員，向不知情之隆崴廣告社負責人顏淑貞要求以每月
    新臺幣（下同）16,000元之代價代為刊登貸款廣告，顏淑貞
    遂向創意廣告事業有限公司申請網站（http://www.pm330.
    tw/myad/ad005k077 ）。以在網站上刊登貸款廣告為詐術，
    致丙○○於98年7 月20日9 時許，瀏覽該廣告後信以為真而
    陷於錯誤，與詐欺集團所屬成員聯絡辦理貸款事宜後，並依
    指示於翌日（21日）臨櫃匯款4,050 元至甲○○之上開國泰
    世華銀行帳戶內，旋遭提領一空。
  (二)於98年7 月21日，撥打電話向乙○○佯稱：其前網路購物誤
    設定為分期付款，必須依指示至自動櫃員機操作取消匯款云
    云，致使乙○○陷於錯誤，依該詐騙集團成員之指示，於同
    日21時31分許，操作自動櫃員機，因而匯款新臺幣9,983 元
    至甲○○之上開國泰世華銀行帳戶內，旋遭提領一空。
  (三)於98年7 月21日，撥打電話向丁○○佯稱：其前網路購物誤
    設定為分期付款，必須依指示至自動櫃員機操作取消匯款云
    云，致使丁○○陷於錯誤，依該詐騙集團成員之指示，於同
    日22時許，操作自動櫃員機，因而匯款新臺幣19,894元至甲○○之上開國泰世華銀行帳戶內，旋遭提領一空。嗣丙○○
    、乙○○、丁○○發覺受騙後，報警處理，始悉上情。
二、案經丙○○等人分別訴由臺北市政府警察局中山分局、高雄
    市政府警察局新興分局報請臺灣高雄地方法院檢察署檢察官
    偵查起訴及移送併辦。
    理  由
一、證據能力部分：
    按被告以外之人於審判外之陳述，雖不符刑事訴訟法第159
    條之1 至第159 條之4 之規定，而經當事人於審判程序同意
    作為證據，法院審酌該言詞陳述或書面陳述作成時之情況，
    認為適當者，亦得為證據，刑事訴訟法第159 條之5 第1 項
    定有明文。本件檢察官、被告於本院審判程序時，就本判決
    所引用審判外之言詞或書面陳述，均明示同意有證據能力，
    本院審酌該具有傳聞證據性質之證據，其取得過程並無瑕疵
    ，與待證事實具有關聯性，證明力非明顯過低，以之作為證
    據係屬適當，認俱得為證據。
二、實體部分：
    訊據被告固坦承上開國泰世華銀行帳戶為其所申設之事實，
    惟否認有何幫助詐欺取財之犯行，辯稱：伊上開銀行帳戶存
    摺、印章在98年7 月18、19日就找不到了，提款卡也被伊折
    損，直到同年月27日才以電話向銀行辦理掛失，密碼只有伊
    知道沒有告訴別人，沒有將帳戶賣掉云云。經查：
  (一)上揭犯罪事實，業據證人嚴淑貞、被害人丙○○等3 人分別
    於警詢、偵查中證訴綦詳（警(一)卷第10頁、警(二)卷第2-3 頁
    、警(三)卷第5 頁、第8 頁、偵(二)卷第8 頁），復有國泰世華
    商業銀行中華分行98年8 月20日(98)國世銀中華字第91號函
    、98年8 月4 日(98)國世銀中華字第84號函暨檢附被告之開
    戶基本資料及資金交易明細各1 份、國泰世華商業銀行中華
    分行98年12月10日(98)國世銀中華字第200 號函、被害人丙○○等3 人之轉帳匯款執據等（警警(二)卷第26頁、第38-42
    頁、警(三)卷第12-16 頁、偵(二)卷第2 頁、第9-10頁）在卷可
    稽，堪認被告之國泰世華銀行帳戶確已遭詐騙集團作為詐騙
    匯款之帳戶使用，並向被害人丙○○等3 人詐取款項等情甚
    明。
  (二)被告就其國泰世華銀行帳戶資料等物遺失及密碼如何為人知
    悉等節，前於98年9 月11日警詢中陳稱：該帳戶的存摺遺失
    了、提款卡剪掉丟棄，密碼沒有寫在存簿上，只有我1 人知
    道等語（警(三)卷第2-3 頁），再於98年9 月14日警詢中陳稱
    ：我的密碼是使用存簿上面的密碼等語（警(二)卷第17頁），
    又於偵查中供陳：帳戶的存摺及印章同時不見，提款卡也找
    不到了等語，隨即改稱：國泰世華的提款卡從頭到尾沒有遺
    失等語（偵(一)卷第7 頁），是被告就其所述提款卡有無遺失
    、密碼是否寫在存簿上，先後辯解不一其詞，已難令人無疑
    。按金融存款帳戶，事關存戶個人財產權益之保障，與存戶
    之存摺、提款卡及密碼結合，其專屬性、私密性更形提高，
    若落入不明人士手中，極易被利用為犯罪工具，是一般人均
    有妥為保管以防止他人任意使用之認識，倘不慎遺失或遭竊
    ，衡情亦會報案或掛失，以免帳戶內存款遭他人盜領或遭他
    人冒用。本件被告為心智正常之成年人，然對於其國泰世華
    銀行帳戶之存摺、提款卡等物遺失，竟未向警察機關報案遺
    失、亦未立即向國泰世華銀行辦理掛失止付，顯與常情相違
    。
  (三)再者，自詐欺集團成員之角度觀之，渠等當知使用與自己毫
    無關聯性之他人帳戶資為掩飾，俾免犯行遭查緝，亦明瞭社
    會上一般稍具理性之人如遇帳戶存摺、提款卡等物遺失，為
    防止拾得者擅領存款或擅用帳戶，必旋於發現後立即辦理掛
    失手續，在此情形下，若猶以各該拾得帳戶作為指示被害人
    匯入款項之犯罪工具，即有可能無法提領犯罪所得，致渠等
    大費周章從事之犯行成空。是詐欺集團若非確信該帳戶短期
    內無掛失止付而無法提領之風險，豈會使用該帳戶作為掩飾
    犯行及提領犯罪所得之工具？且該帳戶存摺、提款卡及密碼
    等相關資料，如確非被告所提供，詐欺集團豈有輕易信賴並
    使用該帳戶作為犯罪工具之理。況本案被害人將款項匯入被
    告上開國泰世華銀行帳戶後，均經詐欺集團成員持提款卡提
    領一空，有前揭資金交易明細可參，且其國泰世華銀行帳戶
    提款卡未曾有補發之紀錄，亦有前揭98年12月10日(98)國世
    銀中華字第200 號函可按，是果如被告所辯其提款卡確已折
    損，而提款卡並未補發，則詐欺集團成員如何持提款卡提領
    詐騙款項？益徵被告確有將所有國泰世華銀行帳戶交予不法
    份子使用無訛。
  (四)按刑法上之故意，可分為直接故意與不確定故意（間接故意
    ），所謂「不確定故意」，係指行為人對於構成犯罪之事實
    ，預見其發生而其發生並不違背其本意者，刑法第13條第2
    項定有明文。又邇來各式各樣之詐欺取財犯罪類型層出不窮
    ，該等犯罪多係利用他人之帳戶以躲避警方追查，並迭經媒
    體廣為披載、報導，此應為常人本於一般認知能力所能知悉
    而本件案發時，被告業已年滿28歲，曾從事汽車保養、超商
    、保全業務，已有6 、7 年社會歷練等情，業據被告自承在
    卷（本院卷第20頁背面），足認已有相當之工作經驗及一般
    生活智識，而依其智識能力及社會生活經驗，對於將自己申
    設之帳戶存摺、提款卡及密碼交予不相識之人，該帳戶將有
    可能會被利用作為實行犯罪行為之工具一事自應有所預見，
    其竟仍將所申辦之帳戶供人使用，對於他人持以犯罪之事實
    ，自不違背其本意，已符合前開「不確定故意」之要件。
  (五)綜上，被告主觀上有幫助他人詐欺取財之不確定故意，且被
    害人丙○○等3 人亦因受詐騙而有匯款至被告申設高雄銀行
    帳戶內之客觀事實，本件事證明確，被告犯行洵堪認定，應
    依法論科。
三、按刑法上之幫助犯，係對於犯罪與正犯有共同之認識，而以
    幫助之意思，對於正犯資以助力，而未參與實施犯罪之行為
    者而言。如未參與實施犯罪構成要件之行為，且係出於幫助
    之意思提供助力，即屬幫助犯，而非共同正犯。本案被告基
    於幫助之不確定故意，提供其國泰世華銀行帳戶之存摺、提
    款卡及密碼予他人，雖使不法份子得基於詐欺取財之犯意，
    向被害人詐取財物，並以被告所提供之帳戶資料供作指定匯
    款之帳戶，規避檢警機關之追緝，以遂行詐欺取財之犯行，
    然被告提供帳戶資料供人使用之行為，並不等同於向被害人
    施以欺罔之詐術行為，且亦無證據證明被告有參與詐欺取財
    之構成要件行為，衡諸前揭說明，自應論以幫助犯。核被告
    所為，係犯刑法第30條第1 項前段、第339 條第1 項之幫助
    詐欺取財罪。被告以1 次幫助行為，幫助詐騙集團成員先後
    向被害人3 人詐取財物，應僅論一幫助詐欺取財既遂罪。又
    被告並未實際參與詐欺犯行，僅係幫助犯，所犯情節較正犯
    輕微，酌依刑法第30條第2 項規定，減輕其刑。又檢察官就
    犯罪事實一部起訴者，其效力及於全部，刑事訴訟法第267
    條定有明文，本件被告對被害人乙○○、丁○○犯幫助詐欺
    取財部分，雖未經檢察官提起公訴，惟此部分既與檢察官起
    訴事實有前述之一罪關係，並經檢察官移送併辦（99年度偵
    字第3784號），本院自得併予審理，附此敘明。爰審酌被告
    任意將自己之金融機構帳戶提供他人使用，造成國家查緝犯
    罪之困難，破壞社會金融秩序，並使被害人等共受有
    33,927元之財產損失，所為並非可取，且犯後未能與被害人
    達成和解，難認有悔意，暨考量其犯罪動機、目的、手段、
    生活狀況等一切情狀，量處如主文所示之刑，並諭知易科罰
    金之折算標準，以資懲儆。
據上論斷，應依刑事訴訟法第299 條第1 項前段，刑法第30條第
1 項前段、第2 項、第339 條第1 項、第41條第1 項前段，刑法
施行法第1 條之1 ，判決如主文。
本案經檢察官黃子宜到庭執行職務。
中    華    民    國    99    年    6     月    24    日
                  刑事第十二庭    審判長法  官  黃建榮
                                        法  官  林勳煜
                                        法  官  王品惠
以上正本證明與原本無異。
如不服本判決應於收受送達後10日內向本院提出上訴書狀，並應
敘述具體理由；如未敘述上訴理由者，應於上訴期間屆滿後20日
內向本院補提理由書（均須按他造當事人之人數附繕本）「切勿
逕送上級法院」。
中    華    民    國    99    年     6    月    24    日
                                        書記官  李文廣
附錄本判決論罪之法條：
刑法第339 條第1 項
意圖為自己或他人不法之所有，以詐術使人將本人或第三人之物
交付者，處5 年以下有期徒刑、拘役或科或併科1000元以下罰金
。

司法院資訊處製作；財團法人民間司法改革基金會備份。
